【裁判字號】    89,訴,810
【裁判日期】    890821
【裁判案由】    強盜
【裁判全文】
臺灣板橋地方法院刑事判決                          八十九年度訴字第八一號
    公  訴  人  臺灣板橋地方法院檢察署檢察官
    被      告  丙○○
    指定辯護人  甲○公設辯護人
右列被告因強盜案件，經檢察官提起公訴（八十九年度偵字第六六四四號），甲○判
決如左：
    主  文
丙○○攜帶兇器竊盜未遂，因脫免逮捕，而當場施以強暴，累犯，處有期徒刑參年捌
月，扣案螺絲起子壹支沒收。
    事  實
一﹑丙○○於民國（下同）八十七年三月三十一日，因犯竊盜﹑偽造文書﹑違反麻醉
    藥品管理條例等罪，為台灣高等法院各判處有期徒刑八月﹑六月﹑四月（如易科
    罰金以銀元三百元折算一日）確定，其上開三罪罪刑並經法院裁定應合併執行有
    期徒刑一年四月，於八十七年十一月二十七日縮刑期滿執行完畢。詎其不知悔改
    ，為貪取他人財物，於八十八年二月十日十七時三十分許，在台北縣中和市○○
    路六二巷六之三號地下室停車場，見乙○○所有之車號ＨＰ－八三八號自用小客
    車停放該處，即意圖為自己不法所有，基於攜帶兇器竊盜之犯意，持其所有﹑客
    觀上對人生命﹑身體安全具危害性之螺絲起子乙支，先破壞該車右前車門鎖後（
    毀損部分未據告訴及起訴），進入車內坐在右前座著手搜取財物，適車主乙○○
    準備駕車外出而發現上情，丙○○未竊得任何財物即下車假稱其弄錯車云云，惟
    其趁乙○○不備突然以皮包攻擊乙○○頭部後逃逸，乙○○緊追二十公尺後，方
    制服丙○○，乙○○並欲將丙○○帶回前揭車輛旁以拿取乙○○掉落之眼鏡，於
    途中，丙○○為脫免逮捕欲拿皮包內兇器即螺絲起子攻擊乙○○，幸經乙○○將
    該皮包搶下，丙○○又以拳頭攻擊乙○○頭部，對乙○○施強暴行為以遂行脫逃
    ，嗣經附近住戶發現報警處理，警方趕至現場後逮捕丙○○，並扣得丙○○所有
    供行竊犯罪用螺絲起子乙支。
二﹑案經台北縣警察局中和分局報請並由台灣板橋地方法院檢察署執行科檢察官簽分
    偵辦後由該署檢察官偵查起訴。
    理  由
一﹑訊據被告丙○○僅坦承於右開時地以螺絲起子破壞乙○○所有之車號ＨＰ－八三
    八號自用小客車右前車門鎖，並進入車內搜尋財物，惟為乙○○當場發現查獲等
    情，然矢口否認有為脫免逮捕而攻擊乙○○之犯行，辯稱：伊看到乙○○就要逃
    跑，伊被乙○○拉到拿皮包那隻手，當時兩人有拉扯，伊並沒有攻擊乙○○，可
    能是拉扯碰到他，螺絲起子一直放在皮包內，伊並沒有拿出來云云。
二﹑經查：
（一）右揭犯罪事實業經被害人乙○○於警訊及甲○八十八年度易字第一六七五號案
      件調查時指證甚詳，其於警訊中陳稱：我於八十八年二月十日十七時三十分許
      ，前往台北縣中和自強路六二巷六之三號地下室停車場，欲駕駛我所有之車號
      ＨＰ－八三八號自用小客車出門時，即發現竊嫌丙○○（經警查詢指認後得知
      ）坐在我車內翻東西欲竊取財物等語（見八十八年度偵字第四五四四號偵查卷
      第六頁正面警訊筆錄）。其於甲○前開案件調查時指稱：（何時地被偷？）八
      十八年二月十日下午五點半，於中和市○○路六二巷六之三號地下停車場，車
      號ＨＰ－八三八號自用小客車，我正要進去的時候，我看到被告坐在我車子右
      前座，被告就下車說他弄錯車，但突然拿皮包攻擊我，打我頭部．．．．．．
      之前是我去追他，追到以後才一陣扭打。（被告當時有無拿螺絲起子攻擊你？
      ）他先拿皮包攻擊我，後來我追他時，他想從皮包拿螺絲起子反擊，但還沒有
      拿出來就已被我制服。（何物被偷？）無。（遭受何損失？）右前車門門鎖被
      破壞。（他如何攻擊你？）他是一下車，說他上錯車，說完後突然手拿皮包攻
      擊我頭部，後來他就拿皮包跑走，我就去追他。（追了幾公尺？）約二十公尺
      。（如何得知他要拿螺絲起子攻擊你？）我追到他後，跟他一陣扭打制服他，
      他請我不要打他，我捉他領口回車旁拿眼鏡及鑰匙，因我在之前被他用皮包把
      眼鏡打掉在車旁，回車途中，他又突然拿皮包攻擊我，在攻擊我過程中，他就
      想從皮包拿螺絲起子攻擊我，我就把皮包搶過來，後來我把他制服以後，我又
      捉他領口，拿我眼鏡，途中他又用拳頭攻擊我頭部，從我身邊掙脫，欲拿機車
      大鎖，幸好我把他抓住，剛好有住戶下來，就請住戶用大哥大報警等語（見甲
      ○八十八年度易字第一六七五號審理卷第四十五頁背面﹑第四十六頁正面﹑背
      面﹑第四十七頁正面﹑背面﹑第四十八頁正面訊問筆錄）。
（二）以被害人乙○○與被告素不相識，毫無夙怨，衡情並無設詞構陷被告之理，且
      被告為警查獲時確起出查扣其作案用螺絲起子乙把，有該扣案物及台北縣警察
      局中和分局八十八年二月十一日北縣中警刑瑀字第三八三六號刑事案件移送書
      可按，該螺絲起子足以破壞自用小客車之車門鎖，對人身體﹑生命安全，當具
      有危害性，足供兇器使用。而被告於甲○八十八年度易字第一六七五號案件調
      查時亦供稱：當時螺絲起子是放在皮包內等語，核與被害人乙○○陳述被告置
      放螺絲起子處所相符，被害人乙○○上開指訴應屬事實，被告應係於事實欄所
      載時地，見被害人乙○○所有之車號ＨＰ－八三八號自用小客車停放該處，即
      意圖為自己不法所有，持其所有﹑客觀上對人生命﹑身體安全具危害性之螺絲
      起子乙支，先破壞該車右前車門鎖後，進入車內坐在右前座著手搜取財物，適
      車主乙○○準備駕車外出而發現上情，被告未能得逞即下車假稱其弄錯車云云
      ，惟其又趁乙○○不備以皮包攻擊乙○○頭部後逃逸，為乙○○緊追二十公尺
      後，方被制服，而被告為脫免逮捕，在乙○○欲將其帶回車旁撿拾掉落眼鏡時
      ，被告復預備持皮包內兇器即螺絲起子攻擊乙○○，經乙○○將該皮包搶下，
      被告旋以拳頭攻擊乙○○頭部，對乙○○施強暴行為以遂行脫逃無誤，被告辯
      稱伊未為脫免逮捕而攻擊被害人乙○○乙節，無非畏罪避重就重之詞，本件事
      證明確，被告如事實欄所示犯行堪以認定。
三﹑核被告持兇器螺絲起子著手實施竊盜行為，未能得逞，為脫免逮捕，而攜帶該兇
    器螺絲起子並當場施以強暴行為，依刑法第三百二十九條規定，應以犯同法第三
    百三十條第一項﹑第二項之攜帶兇器準強盜罪未遂論處。被告有事實欄所示犯罪
    科刑及刑執行完畢情形，有台灣高等法院檢察署刑案紀錄簡覆表可按，其於有期
    徒刑執行完畢後五年內再犯本件有期徒刑以上刑之罪，為累犯，應依刑法第四十
    七條規定加重其刑。又被告為未遂犯，依刑法第二十六條前段規定減輕其刑，並
    依法先加重後減輕之。爰審酌被告已有竊盜前科，不知悔改再犯本罪，及其貪取
    他人財物之犯罪動機﹑目的﹑手段﹑為被害人發現後為脫免逮捕又施強暴行為﹑
    嚴重危害被害人生命﹑身體﹑財產安全，及其犯罪後坦承竊盜部分犯行之態度等
    一切情狀，量處如主文所示之刑，以資懲戒。扣案螺絲起子乙支為被告所有之物
    ，經被告陳明屬實，復為被告犯本罪所用之物，併依刑法第三十八條第一項第二
    款規定沒收。
據上論斷，應依刑事訴訟法第二百九十九條第一項前段，刑法第三百二十九條﹑第三
百三十條﹑第二十六條前段﹑第四十七條﹑第三十八條第一項第二款，判決如主文。
本案經檢察官武逸康到庭執行職務
中    華    民    國  八十九        年      八    月    二十一      日
                                      臺灣板橋地方法院刑事第四庭
                                          法  官  陳  恒  寬
右正本證明與原本無異。
如不服本判決，應於判決送達後十日內，向甲○提出上訴狀。
                                          書記官  葉  瑩  庭
中    華    民    國      八十九        年      八    月    二十五      日
附錄論罪科刑法條
刑法第三百三十條
犯強盜罪而有第三百二十一條第一項各款情形之一者，處五年以上十二年以下有期徒
刑。
前項之未遂犯罰之。
刑法第三百二十九條
竊盜或搶奪，因防護贓物、脫免逮捕或湮滅罪證而當場施以強暴、脅迫者、以強盜論
。


司法院資訊處製作；財團法人民間司法改革基金會備份。
